臺灣高等法院民事判決　　　　　　　　　 95年度醫上字第7號
上　訴　人　甲○○○
訴訟代理人　張寧洲律師
被上 訴 人　乙○○○○○○○○○
訴訟代理人　徐松龍律師
複代 理 人　丙○○
上列當事人間損害賠償事件，上訴人對於中華民國95年2月27日
臺灣士林地方法院94年度醫字第7號第一審判決提起上訴，本院
於96年1月31日言詞辯論終結，判決如下：
    主      文
上訴駁回。
第二審訴訟費用由上訴人負擔。
    事實及理由
一、上訴人主張：伊於民國93年2月16日因車禍造成頭部外傷合
    併腦挫傷、腎臟挫傷、頸椎挫傷，前往天主教耕莘醫院永和
    分院（下稱耕莘永和分院）急診，並自該日起至同月28日期
    間住院檢查及治療，當時經Ｘ光檢查，脊椎並未受傷。惟伊
    返家後背部一直不適，嗣經他人介紹至被上訴人陳育中（下
    稱陳育中）開設之祐民聯合診所（下稱祐民診所）求治。伊
    於93年5月5日第1次至祐民診所，係由訴外人丁○○醫師看
    診，認伊應係罹患肌膜炎，僅開立肌肉鬆弛劑予伊，並未對
    之施以Ｘ光檢查。同月8日伊前往祐民診所，由陳育中為伊
    診治。惟陳育中竟命伊雙手抱胸，從後背強拉伊起來，反覆
    5、6次施予復健治療，亦未施以Ｘ光檢查，而開藥物予伊返
    家服用，惟伊後背部疼痛症狀並未改善，反而加重。伊又於
    同月11日再度前往祐民診所看診，陳育中施予相同之治療。
    伊復於同月13日至祐民診所看診，此次經陳育中施以相同之
    復健後，伊已無法坐起，陳育中始為伊照Ｘ光，發現伊脊椎
    受損，陳育中仍開藥物予伊返家服用。之後，伊另於同月22
    日至祐民診所求診，陳育中即拒絕為伊治療。伊於同月27日
    至台大醫院求診，經照射Ｘ光結果，發現伊第10、11節胸椎
    骨折，疑似感染脊椎炎，導致第10節脊椎腐化，並於同月31
    日接受第10、11節胸椎間盤及部分椎體切除手術。查伊於耕
    莘永和分院治療時，並無脊椎骨折之症狀，陳育中未先為伊
    照射Ｘ光，即為復健治療及開藥予伊服用，致造成伊第10、
    11節胸椎骨折，身體、健康受損，伊得依民法184條第1項侵
    權行為及第227條不完全給付之規定，請求被上訴人賠償。
    伊得請求之項目：醫藥費用新台幣（下同）4萬3383元、看
    護費用9萬2000元、背架費用5000元、喪失勞動能力之損失
    110萬元、精神慰撫金200萬元。因求為命被上訴人給付324
    萬383元及自起訴狀繕本送達翌日起至清償日止，按週年利
    率5％計算之利息。
二、被上訴人則以：上訴人至祐民診所求治時，明白表示發生車
    禍當時，脊椎經照Ｘ光檢查，並無問題。但被上訴人卻主訴
    背痛，顯然其第10、11節胸椎感染性骨髓炎（即脊髓炎），
    應於至祐民診所求診之前，即已存在。且上訴人於93年5月
    22日就診時，經陳育中詢問後，始陳述有尿失禁現象，陳育
    中因而判斷上訴人應係罹患脊髓炎，而介紹上訴人至行政院
    國軍退除役官兵輔導委員會臺北榮民總醫院（下稱榮總）看
    馬主任。因此，被上訴人並無過失等語，資為抗辯。
三、本件經原審判決上訴人之訴及其假執行之聲請均駁回。上訴
    人乃提起上訴，聲明為：（一）原判決廢棄。（二）上開廢
    棄部分，被上訴人應給付上訴人324萬383元，及自起訴狀繕
    本送達翌日起至清償日止，按週年利率5%計算之利息。（三
    ）願供擔保請准宣告假執行。被上訴人則聲明：（一）上訴
    駁回。（二）如受不利之判決，願供擔保免為假執行。
四、兩造不爭執之事實（見本院95年12月19日準備程序筆錄）
（一）上訴人於93年2月16日因車禍受傷至耕莘永和分院治療，
      經Ｘ光檢查，腰椎並未受傷。
（二）上訴人先後於93年5月5日、8日、11日、13日及22日至祐
      民診所治療，第1次係丁○○醫師看診，第2至第5次均為
      陳育中看診。
（三）被上訴人於上訴人93年5月13日前往治療時，始為上訴人
      照Ｘ光，發現上訴人第10、11節胸椎骨折。
（四）上訴人於93年5月28日至國立臺灣大學醫學院附設醫院（
      下稱臺大醫院）急診，於同年月31日接受椎間盤切除術
      ─胸椎手術。
（五）93年5月5日、5月8日上訴人未向丁○○、陳育中告知有血
      尿及尿失禁之情形。
（六）上揭事實，並有兩造不爭執其形式真正（見本院95年9月2
      5日準備程序筆錄）之乙診字第007603號乙種診斷證明書
      、93年5月5日、8日、11日、13日、22日祐民診所病歷單
      、93年6月7日臺大醫院診字第93046428號診斷證明書（以
      上均影本）附卷可稽（見原審士簡卷第11頁、第15頁、原
      審卷第33頁至第38頁），自堪信為真實。
五、本件經本院於95年12月19日與兩造整理並協議簡化之爭點為
    （見本院同上筆錄，並依本院論述之先後順序而調整其次序
    ，先此敘明）
（一）侵權行為損害賠償請求權部分
  １、上訴人於93年5月5日至祐民診所診療時，是否曾攜帶於93
      年2月耕莘永和分院之Ｘ光片就診？丁○○有無根據該Ｘ
      光片判讀有無骨折？得否依該Ｘ光片判讀胸椎有無骨折？
  ２、上訴人於93年5月8日至祐民診所治療時，陳育中是否應予
      Ｘ光檢查？
  ３、陳育中於上訴人93年5月13日前往治療時，為上訴人照射
      Ｘ光，始發現上訴人胸椎骨折，是否屬未及時檢查而有過
      失？是否當日即應該告知轉診？
  ４、陳育中使上訴人重複躺平扶起之行為，其施作方式是否係
      命上訴人平躺於床上、雙手交叉抱胸，由陳育中以手從上
      訴人之背部，將上訴人拉起或扶起（下通稱系爭行為）？
      系爭行為與上訴人感染脊髓炎、壓迫性骨折間有無因果關
      係？
  ５、陳育中於未經Ｘ光檢查，即實施系爭行為，與上訴人感染
      脊髓炎、壓迫性骨折間有無因果關係？
  ６、上訴人各項請求是否應予准許？
  （１）醫藥費用？
  （２）看護費用？
  （３）背架費用？
  （４）喪失勞動能力之損害？
  （５）精神慰撫金？
（二）不完全給付損害賠償請求權部分
  １、上訴人於93年5月5日至祐民診所診療時，是否曾攜帶於93
      年2月耕莘永和分院之Ｘ光片就診？丁○○有無根據該Ｘ
      光片判讀有無骨折？得否依該Ｘ光片判讀胸椎有無骨折？
  ２、上訴人於93年5月8日至祐民診所治療時，陳育中是否應予
      Ｘ光檢查？
  ３、陳育中於上訴人93年5月13日前往治療時，為上訴人照射
      Ｘ光，始發現上訴人胸椎骨折，是否屬未及時檢查而有過
      失？是否當日即應該告知轉診？
  ４、陳育中為上訴人實施之系爭行為，其施作方式是否係命上
      訴人平躺於床上、雙手交叉抱胸，由陳育中以手從上訴人
      之背部，將上訴人拉起或扶起？系爭行為與上訴人感染脊
      髓炎、壓迫性骨折間有無因果關係？
  ５、陳育中於未經Ｘ光檢查，即實施系爭行為，與上訴人感染
      脊髓炎、壓迫性骨折間有無因果關係？
  ６、上訴人各項請求是否應予准許？
  （１）醫藥費用？
  （２）看護費用？
  （３）背架費用？
  （４）喪失勞動能力之損害？
  （５）精神慰撫金？
六、茲分別論述如下
（一）侵權行為損害賠償請求權部分
  １、關於「上訴人於93年5月5日至祐民診所診療時，曾否攜帶
      於93年2月耕莘永和分院之Ｘ光片就診？丁○○有無根據
      該Ｘ光片判讀有無骨折？得否依該Ｘ光片判讀胸椎有無骨
      折？」尚無從判斷，然不論上開問題之結論如何，丁○○
      之診療行為，應符合一般醫療常規，並無故意或過失可言
      ，堪予認定。
  （１）上訴人係以：縱伊於就診時，曾稱於耕莘永和分院照過
        Ｘ光，被上訴人仍應於相關理學檢查及問診後，另施以
        完整之脊柱放射線攝影檢查，以確認判斷之準確性，俾
        利診治，不得僅根據伊之口述，又未親眼判讀耕莘永和
        分院之Ｘ光片情況下，率斷上訴人並未有骨折。蓋伊未
        具醫療專業知識，雖經耕莘永和分院醫師對伊口述Ｘ光
        片無骨折，但究係何部分身體照過Ｘ光無骨折，恐非伊
        所能判斷云云。
  （２）經查，丁○○證稱：上訴人主訴是身體疼痛、腰部疼痛
        ，並告知2個月前發生車禍，車禍時有很厲害的腰痛，
        且告知於車禍發生後，曾在耕莘永和分院照Ｘ光，耕莘
        永和分院告知沒有骨折的情形。但上訴人主訴是腰痛，
        伊就幫上訴人做一些身體的檢查，包括觸診等理學檢查
        ，沒有使用儀器檢查，後來開一些治療腰痛的藥，是一
        些消炎止痛藥物，並囑咐上訴人追蹤治療；上訴人有無
        攜帶Ｘ光片至祐民診所，伊記不清楚；病歷記載Ｘ光片
        顯示沒有骨折（X RAY REVEALED NO-FRACTURE，見原審
        一卷第33頁），是根據上訴人陳述寫的；伊不確定當時
        有無看Ｘ光片，但確定上訴人有陳述等情（見本院卷第
        114頁）。由是以察，丁○○因時間久遠，不確定上訴
        人有無攜帶Ｘ光片至祐民診所求診。因此，上訴人於93
        年5月5日至祐民診所診療時，曾否攜帶於93年2月耕莘
        永和分院之Ｘ光片就診？丁○○有無根據該Ｘ光片判讀
        有無骨折？得否依該Ｘ光片判讀胸椎有無骨折等節，均
        無足夠證據判斷。
  （３）然查，上訴人於93年2月16日因車禍受傷至耕莘永和分
        院治療，經Ｘ光檢查，腰椎並未受傷等情，此為兩造所
        不爭執（見上四之（一）所示）。是以，上訴人向丁○
        ○陳訴沒有骨折，就腰椎部分而言，應係實情。從而，
        蕭功華於上訴人主訴經耕莘永和分院Ｘ光檢查沒有骨折
        ，復未告知有血尿及尿失禁之情形下（見上四之（五）
        所示），應無立即再為上訴人進行Ｘ檢查胸椎之義務，
        堪予認定。
  （４）據此，丁○○陳稱：因上訴人主訴沒有骨折情形，所以
        初步排除骨折造成上訴人腰痛。而腰痛原因很多，可能
        是軟組織、神經受傷，Ｘ光片看不出來，故沒有為上訴
        人照Ｘ光的決定；上訴人說Ｘ光片是2個月前照的，時
        間還不是太久，且上訴人又主訴出車禍之後，一直都有
        腰痛情形，沒有新的症狀出現，所以才先給藥物治療，
        再追蹤看看等語（見本院卷第115頁）。佐諸財團法人
        長庚紀念醫院林口分院（下稱長庚醫院）認為：任何病
        症之診斷，須經門診之理學檢查、必要之抽血或影像檢
        查或觀察病程之演變後，方能加以判斷。如病患已於外
        院施行相關檢查，為避免浪費醫療資源，除非病情惡化
        或經一段時間觀察後仍未改善者，方有可能加以安排重
        覆或進一步之檢查等情以觀（見本院卷第129頁），堪
        認丁○○之診療與一般醫療常規相符，應無疑義。
  （５）職是，關於「上訴人於93年5月5日至祐民診所診療時，
        曾否攜帶於93年2月耕莘永和分院之Ｘ光片就診？丁○
        ○有無根據該Ｘ光片判讀有無骨折？得否依該Ｘ光片判
        讀胸椎有無骨折？」等部分，雖無從判斷。然不論上開
        問題之結論如何，丁○○之診療行為，應符合一般醫療
        常規，並無故意或過失可言，堪予認定。
  ２、上訴人於93年5月8日、同月11日至祐民診所治療時，陳育
      中未進行Ｘ光檢查，並無疏失。
  （１）上訴人主張：伊於93年5月5日至祐民診所求診後，經數
        日之觀察，伊於同月8日求診時，症狀已提升至創傷後
        背部嚴重疼痛之嚴重程度，顯見病情未改善，甚且加重
        ，陳育中應即予伊進行Ｘ光檢查，竟未為之，即有過失
        云云。
  （２）按檢查係為了確定診斷或選擇治療方法，但不容許對身
        體增加無謂負擔，故須為必要且最少之限度（參見曾淑
        瑜著，醫療過失與因果關係（上冊），第147頁）。
  （３）經查，陳育中係於93年5月8日初次為上訴人看診，依上
        １之（３）所述，上訴人於當時之2個多月前，曾於耕
        莘永和分院進行Ｘ光檢查，並主訴其檢查結果為無骨折
        現象，足徵陳育中應無於初次為上訴人看診，且無跡象
        顯示上訴人之背痛係因脊椎損傷所致時，自不宜冒然為
        上訴人重覆實施Ｘ光照射。是故，陳育中辯稱：伊認為
        應經合理之治療觀察，再行實施Ｘ光照射檢查，始為適
        當等節，應屬可採。
  （４）再查，Ｘ光有輻射線，照射頻率密集對人體之健康有相
        當程度之影響。且疼痛之原因甚多，或骨折、或神經痛
        、或肌肉發炎等，非必病人主訴背痛，為其看診之醫師
        即須施以Ｘ光檢查。姑不論醫師擅行檢查行為之費用，
        是否將遭健康保險局認定不予給付。即衡諸病人之身體
        健康、疾病原因查明可能方法（觀察、測試、檢查）、
        醫療資源分配等各項因素，可見陳育中抗辯：於上訴人
        主訴「於93年2月16日因車禍受傷至耕莘永和分院治療
        ，經Ｘ光檢查，腰椎並未受傷」，而暫時排除骨折之可
        能，而未即予進行Ｘ光檢查，而診斷上訴人為神經痛、
        神經炎及神經根炎，開以肌肉鬆弛劑、鎮靜劑之藥物等
        情，即難謂有過失，應堪認定。
  （５）復查，上訴人於93年5月5日前往祐民診所治療，至同年
        月13日止，僅隔8日，為時甚短。況陳育中係同月8日始
        為上訴人醫治，是陳育中於治療觀察上訴人之病況數日
        後，發現上訴人疼痛加劇，懷疑上訴人脊椎受傷，而於
        同月13日為之進行Ｘ光檢查，而查明上訴人胸椎骨折。
        是自陳育中於93年5月8日為上訴人診治起，至陳育中於
        同月13日為上訴人進行Ｘ光檢查止，僅5日而已，應屬
        合理之治療觀察期間，要無延誤病情之可言，益徵陳育
        中抗辯無過失等情，應屬可採。
  （６）上訴人另以：陳育中應於相關理學檢查及問診後，另施
        以完整之脊柱放射線攝影檢查，以確認其判斷之準確性
        ，俾利診治，而非僅依伊之口述，又未親眼判讀之前所
        照之Ｘ光片之情形下，即片面率斷伊未有骨折云云。惟
        查，耕莘永和分院之Ｘ光片檢查結果，未有骨折現象，
        此為上訴人所無異詞。因此，陳育中依上訴人之主訴，
        與親自判讀耕莘永和分院之Ｘ光片，結果應無不同。佐
        諸長庚醫院鑑定意見亦認為：任何病症之診斷，須經門
        診之理學檢查、必要之抽血或影像檢查或觀察病程之演
        變後，方能加以判斷。如病患已於外院施行相關檢查，
        為避免浪費醫療資源，除非病情惡化或經一段時間觀察
        後仍未改善者，方有可能加以安排重覆或進一步之檢查
        ；病患於5日內，因病情未見改善而再為Ｘ光檢查，進
        而發現胸椎骨折，應屬合理過程等節以察（見本院卷第
        129頁），堪見上訴人上揭指述，尚難採信。
  （７）因此，陳育中抗辯：上訴人於93年5月8日或同月11日至
        祐民診所治療時，伊未對上訴人進行Ｘ光檢查，並無疏
        失等情，洵堪採信。
  ３、陳育中於93年5月13日為上訴人照射Ｘ光，發現上訴人胸
      椎骨折，非屬未及時檢查而有過失，當日未告知轉診，亦
      非屬過失。
  （１）上訴人主張：陳育中於93年5月13日為伊照Ｘ光後，未
        告知轉診，應有過失云云。
  （２）惟按治療脊椎壓迫性骨折，傳統上可分為藥物治療及手
        術治療兩種。藥物治療包括藥物止痛、鈣質、維他命或
        賀爾蒙補充、臥床休息、穿戴適當的背架及復健治療（
        熱療和電療），日常生活姿勢的教導，雖然症狀通常在
        2到3星期就漸漸緩解，然而治療時間大多需要數星期甚
        至數個月，絕大部分的病症都會獲得改善（參見林子傑
        著脊椎壓迫骨折，見本院卷第37頁至第38頁）。
  （３）查依上訴人於93年5月13日Ｘ光檢查之結果顯示，上訴
        人胸椎有骨折現象，陳育中乃針對其胸椎骨折等舊疾除
        施以藥物外，並建議以背架固定、多服用鈣片及定期門
        診追蹤等節，此有病歷附卷可參（見原審一卷第36頁至
        第37頁）。揆諸上開說明，可見陳育中於93年5月13日
        所為之治療方式，應屬適當而無過失。
  （４）再查，上訴人係37年12月15日出生，有病歷在卷可參（
        見原審一卷第53頁），是上訴人至祐民診所求診時，年
        僅55歲，乃係壯年之齡，除非罹患骨質疏鬆症，否則骨
        折症狀在正常之情形下，按醫囑服藥，亦可自行癒合，
        非必須開刀治療。因此，陳育中於不知上訴人是否罹患
        骨質疏鬆症之情況下（上訴人亦否認其有骨質疏鬆症）
        ，給付予藥物治療，難謂有何不當。從而，上訴人主張
        ：陳育中應於當時告知轉診云云，尚非可採。
  （５）末查，上訴人於93年5月22日再至祐民診所求診時，始
        向陳育中表明有尿失禁（URINARY INCONTINENCE）的情
        形（見原審一卷第38頁）。是於此時，陳育中始知悉上
        訴人有尿失禁之情形，而研判上訴人應係罹患進行性脊
        髓病變病兆，除給予藥物舒緩不適感外，更即建議上訴
        人速赴大醫院詳細檢查及治療，並建議上訴人可赴榮總
        尋求骨科主任馬主任診治等情，佐以上訴人自承陳育中
        曾叫伊去找馬主任等語（見原審二卷第312頁）觀之，
        應屬實在。至上訴人雖否認至93年5月22日始告知陳育
        中尿失禁情形，然未舉證以實其說，要不足取。基此，
        陳育中應無未及時告知轉診之過失，洵堪認定。
  （６）準此以觀，陳育中所辯：93年5月13日始懷疑上訴人之
        脊椎是否受損，而為上訴人照Ｘ光，發現上訴人有陳舊
        性骨折，即開以藥物治療。同月22日，上訴人前來看診
        ，伊問出上訴人有尿失禁之症狀，而尿失禁是判斷有無
        脊髓炎之重要依據，故懷疑是舊疾感染脊髓炎，馬上建
        議上訴人去榮總找馬主任治療，並無過失等語，應屬可
        信。
  ４、陳育中為上訴人實施之系爭行為，無論施作方式究竟如何
      ，均不能證明系爭行為與上訴人感染脊髓炎、壓迫性骨折
      間，有因果關係。
  （１）上訴人另主張：陳育中對伊所施之系爭行為，係令伊雙
        手抱胸，由陳育中自伊背後猛然拉起或扶起，而非陳育
        中所稱之SLRT抬腳測試動作。倘系爭行為確係陳育中所
        稱之矯正動作，然用力過猛，亦可能致伊骨折。且系爭
        行為目的若在於測試，惟伊已55歲，縱未曾車禍受傷，
        亦可能有脊椎問題，陳育中未經完整之脊柱放射線攝影
        檢查，即斷然為此測試，更可能導致伊身體上之傷害。
        況經伊陳述更加劇痛之情況，陳育中仍繼續施以系爭行
        為，顯有未當云云。
  （２）關於上訴人胸椎感染性骨髓炎及壓迫性骨折之成因，臺
        大醫院係認為：胸椎骨髓炎可能經由不潔針頭或有身體
        其他部位之感染，藉由血液帶細菌至胸椎而發生局部發
        炎反應；發生時間通常為診斷前數週至數月（以上訴人
        之狀況而言，應為其2月車禍後的事）。由於物理治療
        不涉及打針或侵入性治療，故不是導致骨髓炎的原因，
        但其會使骨髓炎症狀加劇；依據上訴人之病史與檢查所
        見，其壓迫性骨折是因細菌感染破壞骨質所致，任何外
        力或自身姿勢之影響皆可導致Ｘ光上的變化，無法排除
        因任何外力而使骨折加劇之可能性，但更有可能是日常
        生活姿勢的影響，使經細菌感染破壞的脊髓骨骨折等節
        ，有該院94年11月7日校附醫秘字第0940211971號函、
        95年2月3日校附醫秘字0950001013號函（見原審二卷第
        291頁、第331頁）附卷足稽。
  （３）又胸椎骨共有12節，第10、11節胸椎骨，在肋骨以上，
        有骨骼圖（見原審二卷第336頁）附卷可參。是依上訴
        人於原審94年12月1日所陳，陳育中未為伊復健，而係
        作門診檢查，並無打針或侵入性治療之行為，且陳育中
        所為之系爭行為，縱如上訴人所指，有命上訴人躺下再
        用力扶起使其坐著之動作（見原審二卷第311頁），而
        有致上訴人受傷之虞，然可能受傷之部位亦應在腰椎，
        而非在胸椎。況依臺大醫院上開函件所示，上訴人應係
        先有胸椎骨髓炎之症狀，然後才發生骨折。由是，上訴
        人之骨折，要非陳育中之系爭行為所致，堪予認定。
  （４）再者，上訴人係因背痛前往祐民診所看診，是其於就診
        前，應已有胸椎骨髓炎之病症。另證人即祐民診所之員
        工林永源於上訴人就診時雖不在場，惟其證稱陳育中平
        常看診之狀況為：病人來看診時，病人如果有疼痛，陳
        育中先問他哪邊痛，再看診，如果有需要，陳育中叫病
        人躺在診療床上。如果病人背痛，陳育中先用手觸診；
        陳育中常叫病人雙手掌搭在雙臂上，躺著坐起，如果病
        人很痛，不可能直接把病人拉起來等語（見原審二卷第
        299頁）。佐諸上訴人於原審先則稱陳育中將其用力拉
        起，嗣則改稱陳育中將其自背後用力扶起云云，前後所
        言，並不相符。因此，上訴人主張係陳育中命其躺平扶
        起之系爭行為，導致其產生感染脊髓炎、壓迫性骨折云
        云，顯非可採。
  （５）另依長庚醫院之鑑定意見亦認為：重複實施躺平扶起之
        動作，應不致造成病患感染脊髓炎及脊椎壓迫性骨折。
        本件醫療行為，依病歷記錄所載，醫師當下之診療或檢
        查，未發現有不當之處等情（見本院卷第129頁至第130
        頁）。由是足見，陳育中之系爭行為，與上訴人感染脊
        髓炎、壓迫性骨折無因果關係，所實施之醫療行為並無
        不當，要與侵權行為要件不符，上訴人之主張，顯無理
        由。
  （６）按當事人主張有利於己之事實者，就其事實有舉證之責
        任。民事訴訟法第277條本文規定甚明。查本件自起訴
        迄今，歷經原審、本院多次函詢專業醫院與鑑定之結果
        ，均顯示上訴人所罹感染性脊椎炎之成因，非為陳育中
        之系爭行為所致，上訴人未提出任何之證明陳育中實施
        之系爭行為導致或加重上訴人之感染性脊椎炎，僅片段
        截取臺大醫院上開函文說明，泛言無排除任何外力之可
        能云云，自無足採。至上訴人復聲請另送鑑定云云，本
        院認為本件事證已甚為明確，並無必要，附此指明。
  （７）準此以觀，陳育中為上訴人實施之系爭行為，無論施作
        方式究竟如何，均不能證明系爭行為與上訴人感染脊髓
        炎、壓迫性骨折間，有因果關係，堪予認定。
  ５、陳育中於未經Ｘ光檢查，即對上訴人實施系爭行為，與上
      訴人感染脊髓炎、壓迫性骨折間，尚無因果關係。
      依上４所述，陳育中為上訴人進行之系爭行為，係於上訴
      人感染脊髓炎及壓迫性骨折之後，自非上訴人患病之原因
      。又陳育中之系爭行為，對於胸椎部位並無影響，亦如上
      ４所述，是以，陳育中未照Ｘ光檢查，而先對上訴人實施
      系爭行為，與上訴人所罹感染脊髓炎及壓迫性骨折，要無
      因果關係存在，洵屬無疑。
  ６、上訴人各項請求，均不應准許。
      經查，上訴人所罹感染性脊髓炎及其所致壓迫性骨折等症
      狀，因非被上訴人之醫療行為所致，而無因果關係存在，
      且被上訴人之醫療行為，亦無故意或過失可言，業分別詳
      如上１至５所述。是以，上訴人依據侵權行為之法律關係
      請求損害賠償，即乏依據，為無理由，不應准許。
（二）不完全給付損害賠償請求權部分
  １、關於上五（二）之１至５各項爭點，均與（一）之１至５
      相同，故其結論亦無二致。要之，上訴人主張：被上訴人
      之醫療行為，因可歸責事由存在，而屬不完全給付云云，
      均不足採。至其理由，則分別詳如上（一）１至５各點所
      述，於茲不贅。
  ２、上訴人各項請求，均不應准許。
      經查，上訴人所罹感染性脊髓炎及其所致壓迫性骨折等症
      狀，因非被上訴人之醫療行為所致，且無因果關係存在，
      又被上訴人之醫療行為，亦無可歸責之事由存在，業詳如
      上１所述。是以，上訴人依據不完全給付之法律關係，而
      請求損害賠償，即乏依據，為無理由，不應准許。
七、綜上所述，上訴人本於民法第184條第1項前段侵權行為、第
    227條不完全給付之規定，請求被上訴人賠償324萬383元及
    自起訴狀繕本送達翌日起至清償日止，按週年利率5%計算之
    利息，即非有據，應予駁回。其假執行之聲請，亦失所附麗
    ，應併予駁回。原審為上訴人敗訴之判決，及駁回其假執行
    之聲請，並無不合。上訴意旨指摘原判決不當，求予廢棄改
    判，為無理由，應予駁回。
八、本件事證已臻明確，至於未論述之爭點；兩造其餘之攻擊或
    防禦方法；未經援用之證據，經本院斟酌後，認為均不足以
    影響本判決之結果，自無一一詳予論駁之必要，併此敘明。
九、據上論結，本件上訴為無理由，依民事訴訟法第449條第1項
    、第78條，判決如主文。
中    華    民    國    96    年    2     月    14    日
                    民事第14庭
                        審判長法  官  許正順
                              法  官  魏麗娟
                              法  官  鍾任賜
正本係照原本作成。
如不服本判決，應於收受送達後20日內向本院提出上訴書狀，其
未表明上訴理由者，應於提出上訴後20日內向本院補提理由書狀
（均須按他造當事人之人數附繕本）上訴時應提出委任律師或具
有律師資格之人之委任狀；委任有律師資格者，另應附具律師資
格證書及釋明委任人與受任人有民事訴訟法第466條之1第1項但
書或第2項（詳附註）所定關係之釋明文書影本。
中　　華　　民　　國　　96　　年　　2 　　月　　14　　日
                              書記官  王敬端
附註：
民事訴訟法第466條之1（第1項、第2項）：
對於第二審判決上訴，上訴人應委任律師為訴訟代理人。但上訴
人或其他法定代理人具有律師資格者，不在此限。
上訴人之配偶、三親等內之血親、二親等內之姻親，或上訴人為
法人、中央或地方機關時，其所屬專任人員具有律師資格並經法
院認為適當者，亦得為第三審訴訟代理人。
